【裁判字號】    99,交聲,1213
【裁判日期】    991124
【裁判案由】    聲明異議
【裁判全文】
臺灣彰化地方法院交通事件裁定        99年度交聲字第1213號
移送機關即
原處分機關  交通部公路總局臺中區監理所彰化監理站
異  議  人
即受處分人  程  爐
上列受處分人因違反道路交通管理處罰條例事件，對交通部公路
總局臺中區監理所彰化監理站於民國99年11月17日所為之處分（
彰監四字第裁64-I00000000號），聲明異議，本院裁定如下：
    主  文
原處分關於裁處罰鍰新臺幣肆萬玖仟伍佰元部分撤銷。
上開撤銷部分，程爐不罰。
    理  由
一、原處分意旨略以：異議人即受處分人（下稱：異議人）程爐
    於民國98年10月31日晚間11時53分許，駕駛車牌號碼P7-698
    2號自用小貨車，行經彰化縣芳苑鄉路○村○○道路時，經
    警測得其呼氣中所含酒精濃度值達每公升0.89毫克，超過規
    定標準，為警舉發。乃依道路交通管理處罰條例第35條第1
    項第1款、第24條第1項第2款及第68條第2項規定，裁處異議
    人罰鍰新臺幣（下同）4萬9千5百元、記違規點數5點，並應
    參加道路交通安全講習之處分。
二、異議人對於在上開時、地，因酒後駕車為警攔檢實施酒測，
    測得其呼氣酒精濃度超過規定標準等情，並不爭執；且對原
    處分機關依上開規定，裁處記違規點數5點及應參加道路交
    通安全講習之處分部分，亦未異議。僅就裁處罰鍰4萬9千5
    百元之部分聲明異議，異議意旨略以：異議人上開行為已經
    檢察官為緩起訴處分確定，復已依檢察官之命令，向公益團
    體「財團法人彰化縣私立慈生仁愛院」繳納5萬元，爰就此
    部分聲明異議等語。
三、按汽車駕駛人飲用酒類或其他類似物後，其吐氣所含酒精濃
    度超過每公升0.25毫克或血液中酒精濃度超過百分之0.05以
    上，不得駕車，道路交通安全規則第114條第2款定有明文。
    查異議人於98年10月31日晚間11時53分許，駕駛車牌號碼P7
    -6982號自用小貨車，行經彰化縣芳苑鄉路○村○○道路時
    ，經警測得其呼氣中所含酒精濃度值達每公升0.89毫克，超
    過規定標準，為警舉發等情，除為異議人所不爭執外，並有
    本院依職權調取之臺灣彰化地方法院檢察署98年11月3日98
    年度速偵字第1579號緩起訴處分書電腦列印本1份在卷可稽
    ，是異議人於前揭時、地，有駕駛自用小貨車經測試檢定酒
    精濃度超過規定標準之違規行為一情，堪以認定。
四、行政罰法第26條規定：「一行為同時觸犯刑事法律及違反行
    政法上義務規定者，依刑事法律處罰之。但其行為應處以其
    他種類行政罰或得沒入之物而未經法院宣告沒收者，亦得裁
    處之。前項行為如經不起訴處分或為無罪、免訴、不受理、
    不付審理之裁判確定者，得依違反行政法上義務規定裁處之
    。」，本條規定所謂「其他種類之行政罰」，依同法第2條
    之規定，係指「限制或禁止行為之處分」（例吊扣證照）、
    「剝奪或消滅資格、權利之處分」（例吊銷證照）、「影響
    名譽之處分」（例公布姓名）及「警告性處分」（例記點、
    講習）等處分。考其立法目的，乃因一行為同時觸犯刑事法
    律及違反行政法上義務規定時，由於刑罰與行政罰同屬對不
    法行為之制裁，而刑罰之懲罰作用較強，故依刑事法律處罰
    ，即足資警惕時，實無一事二罰再處以行政罰之必要；但在
    其他種類之行政罰部分，因兼具維護公共秩序之作用，為達
    行政目的，行政機關仍得併予裁處，亦即並非行為人於一行
    為同時觸犯刑事法律及違反行政法上義務規定時，在受刑事
    法律處罰後，行政機關即全然不得再對其為行政處分，此不
    可不辨。另按酒後駕車經檢察官為緩起訴處分，並命被告向
    公益團體捐款或提供義務勞務者，被告係履行檢察官為緩起
    訴處分命令，此等命令名義上雖非刑罰，但因造成被告財產
    之減少或義務之增加，是其性質應屬干預人民財產、自由之
    處分，與刑事制裁無異，實質上為刑事處罰。然因道路交通
    管理處罰條例第35條第8項特別規定：「前項汽車駕駛人，
    經裁判確定處以罰金低於本條例第九十二條第三項所訂最低
    罰鍰基準規定者，應依本條例裁決繳納不足最低罰鍰之部分
    。」，則在法律之體系解釋上，若受處分人所支付之緩起訴
    處分金，未達道路交通管理處罰條例第92條第3項（現行法
    為第92條第4項）所訂之最低罰鍰數額者，自應補繳該不足
    之差額罰鍰，始屬公平、適法（參見臺灣高等法院97年法律
    座談會第39號提案研討結論）。
五、經查：
(一)異議人因上開公共危險行為，經臺灣彰化地方法院檢察署檢
    察官以前述緩起訴處分，命異議人應於收受執行命令之日起
    2個月內，向公益團體「財團法人彰化縣私立慈生仁愛院」
    繳納5萬元，緩起訴期間為1年等節，有上開緩起訴處分書在
    卷可稽。又異議人已遵守檢察官之執行命令支付5萬元一節
    ，亦有異議人提出之存款憑條及本院依職權調取異議人之「
    臺灣高等法院全國前案簡列表」各1份在卷可參。
(二)道路交通管理處罰條例第35條第1項前段規定：汽車駕駛人
    ，駕駛汽車經測試檢定有酒精濃度超過規定標準者，處1萬5
    千元以上6萬元以下罰鍰；另依「違反道路交通管理事件統
    一裁罰基準表」所訂之裁罰基準，小型車駕駛人其吐氣所含
    酒精濃度超過每公升0.55毫克以上或血液中酒精濃度超過百
    分之0.11以上，其最低罰鍰數額為4萬9千5百元。本件如上
    所述，異議人依據上開緩起訴處分書，除應支付緩起訴處分
    金5萬元外，並無其他特殊之處遇措施。而異議人於上開時
    、地駕駛自用小貨車，既經測得其呼氣酒精濃度達每公升0.
    89毫克，則其應受裁罰之最低罰鍰數額即為4萬9千5百元。
    本件因異議人已依檢察官之緩起訴處分命令繳納7萬元之公
    益金，遠超過上開違規行為依法應繳納之最低罰鍰數額即4
    萬9千5百元，揆諸前揭說明，自無處分命異議人繳納罰鍰之
    依據。原處分機關不察，仍對異議人為本件罰鍰處分，於法
    尚有未洽。
六、綜上所述，異議人之異議，為有理由，自應由本院將原處分
    關於罰鍰處分之部分撤銷，改諭知如主文第二項所示之處分
    。
據上論斷，應依道路交通管理處罰條例第87條第2項，道路交通
事件處理辦法第19條前段，裁定如主文。
中    華    民    國    99    年    11    月    24    日
                  交通法庭  法  官  陳銘壎
以上正本證明與原本無異。
如不服本裁定，應於裁定送達後五日內向本院提出抗告狀(須附
抗告狀繕本 )。
中    華    民    國    99    年    11    月    24    日
                            書記官  楊筱惠

司法院資訊處製作；財團法人民間司法改革基金會備份。
